臺灣臺南地方法院民事裁定
110年度消債更字第15號
聲  請  人
即  債務人  林淑玲  

代  理  人  徐朝琴律師(法扶律師)
上列債務人聲請消費者債務清理更生事件，本院裁定如下：
    主  文
債務人林淑玲自民國110年3月8日下午5時起開始更生程序，並命
司法事務官進行本件更生程序。
    理  由
一、按債務人不能清償債務或有不能清償之虞者，得依本條例所
    定更生程序，清理其債務；債務人無擔保或無優先權之本金
    及利息債務總額未逾新臺幣（下同）1,200萬元者，於法院
    裁定開始清算程序或宣告破產前，得向法院聲請更生；債務
    人對於金融機構負債務者，在聲請更生或清算前，應向最大
    債權金融機構請求協商債務清償方案，或向其住、居所地之
    法院或鄉、鎮、市、區調解委員會聲請債務清理之調解；法
    院開始更生程序之裁定，應載明其年、月、日、時，並即時
    發生效力；法院裁定開始更生或清算程序後，得命司法事務
    官進行更生或清算程序。消費者債務清理條例（下稱消債條
    例）第3條、第16條第1項前段、第42條第1項、第45條第1項
    、第151條第1項分別定有明文。　
二、聲請意旨以：聲請人即債務人積欠金融機構及富邦資產管理
    股份有限公司(下稱富邦資產管理公司)債務總額約為1,682,
    178元，為清理債務，前以書面向本院聲請消債者債務清理
    前置調解，最大債權金融機構台新國際商業銀行股份有限公
    司(下稱台新銀行)調解時雖提供分180期、零利率、每月清
    償19,934元之還款方案，惟債務人自民國109年9月30日起受
    雇於方塊躲貓企業社，每月薪資僅2萬元，名下財產除有郵
    局存款及銀行存款合計百餘元外，別無其他資產，扣除每月
    必要支出17,292元後，已無力負擔還款方案，以致調解不成
    立。債務人係一般消費者，未從事營業，且未經法院裁定開
    始清算程序或宣告破產。爰依消債條例之規定，自調解不成
    立之日起20日內，提出本件更生之聲請等語。
三、經查：
  ㈠債務人為一般消費者，5年內未從事營業活動，據最大債權金
    融機構台新銀行陳報，債務人積欠金融機構無擔保或無優先
    權債務總額為3,588,060元(即本金826,367元、利息2,602,7
    85元、違約金123,581元及其他費用35,327元)；另據富邦資
    產管理公司陳報債務人截至109年12月25日止，尚積欠信用
    卡債務619,278元(即本金133,818元、利息441,085元及違約
    金44,375元)等情，業據債務人提出債權人清冊、債務人清
    冊、財團法人金融聯合徵信中心查詢當事人綜合信用報告回
    覆書為證(見本院卷第33-41、101-106頁)，且有台新銀行所
    提供之金融機構無擔保債權總額明細表、富邦資產管理公司
    109年12月11日陳報狀暨債權計算書在卷可稽(見調解卷第10
    1-116、133頁)，是債務人為一般消費者，現積欠無擔保或
    無優先權之本金及利息債務總額未逾1,200萬元，堪可認定
    。又債務人在本件更生聲請前，於109年11月25日以書面向
    本院聲請消債者債務清理前置調解，經本院以109年度南司
    消債調字第709號受理後，最大債權金融機構台新銀行於調
    解時提供債務人「債權總額3,588,060元、分180期、利率0％
    、月付19,934元」之還款方案，惟調解不成立等情，亦據債
    務人提出調解不成立證明書為證(見本院卷第28頁)，且有台
    新銀行110年1月26日台新總個資字第1100001578號函在卷可
    稽(見本院卷第89-90頁)，並經本院依職權調取本院109年度
    南司消債調字第638號卷宗核閱無訛，是債務人提起本件更
    生聲請前，已踐行前置調解程序而調解不成立之事實，亦可
    認定。
  ㈡債務人主張其自109年9月30日起受雇於方塊躲貓企業社擔任
    臨時工或計時驗收員，每月薪資2萬元之事實，業據其提出
    北方塊躲貓企業社出具在職證明單為證(見本院卷第29-32頁
    )，參酌債務人自109年6月24日經投保單位鑫鉝鋁業股份有
    限公司辦理退保後，即無參加勞工保險紀錄，其全民健康保
    險則係以其配偶為被保險人、投保於鑫鉝鋁業股份有限公司
    ，堪信其前揭主張為真實可採。又債務人除郵局存款88元、
    臺灣土地銀行款101元及第一銀行存款29元外，無其他財產
    ，此有債務人提出之全國財產稅總歸戶財產查詢清單、臺灣
    土地銀行安南分行、第一銀行東台南分行及西港郵局存摺封
    面暨內頁在卷可憑（見本院卷21頁、第93-98頁)，且有本院
    依職權調閱債務人稅務電子閘門財產所得調件明細表可按（
    見本院卷第85-88頁）；另債務人並陳明其未領取保險金及
    社會津貼等補助等語(見本院卷第91頁)，故債務人目前償債
    能力應以其每月薪資收入20,000元為據。
  ㈢按債務人必要生活費用，以最近一年衛生福利部或直轄市政
    府所公告當地區每人每月最低生活費1.2倍定之，消債條例
    第64條之2第1項定有明文。債務人聲請更生或清算時所提財
    產及收入狀況說明書，其表明每月必要支出之數額，與消債
    條例第64條之2第1項、第2項規定之認定標準相符者，毋庸
    記載原因、種類及提出證明文件，亦為消債條例施行細則第
    21之1條第3項所明定。是以債務人戶籍地之臺南市政府公告
    109年度每人每月最低生活費12,388元之1.2倍計算，債務人
    每月必要生活費用即應以14,866元(計算式：12,388元×1.2
    倍＝14,866元)為認定基準。債務人陳報其個人每月必要生活
    費用額為17,292元(即房屋租金4,500元、飲食7,500元、水
    費150元、電費1,000元、瓦斯費1,000元、交通費800元、國
    民年金費754元、健保費388元、雜支1,200元)，雖提出房屋
    租賃契約書為憑(見本院卷第47-55頁)，然上開各項支出不
    外為起居住行之花費，已逾上開必要生活費之標準，本院認
    債務人每月基本生活費用於14,866元之範圍內，方屬合理，
    逾此範圍則非可採。　
  ㈣綜上各情，以債務人目前每月收入20,000元，扣除其每月生
    活必要費用14,866元後，餘款僅5,134元(計算式：20,000元
    －14,866元＝5,134元)，顯無法負擔最大債權金融機構台新銀
    行在本院前置調解時所提供「180期、利率0％、月付19,934
    元」之還款方案，遑論債務人尚欠富邦資產管理公司信用卡
    債務未清償，是債務人之經濟狀況，確已達不能清償債務之
    虞程度，而有更生之原因，及藉助更生制度調整其與債權人
    間之權利義務關係而重建其經濟生活之必要。
四、綜上所述，依債務人之收入財產及必要生活支出之情形，已
    達不能清償債務之程度；債務人係一般消費者，未曾從事營
    業，其無擔保或無優先權之本金及利息債務總額未逾1,200
    萬元，亦曾踐行前置調解程序而調解不成立，復未經法院裁
    定開始清算程序或宣告破產，又無消債條例第6條第3項、第
    8條或第46條各款所定應駁回更生聲請之事由存在，債務人
    聲請本件更生，應予准許，爰裁定如主文所示。
中　　華　　民　　國　　110 　年　　3 　　月　　8　　日
                  消債法庭法  官　張桂美
以上正本係照原本作成。　　　　　　　　　
本裁定不得抗告。
本裁定已於110年3月8日下午5時公告。
中　　華　　民　　國　　110 　年　　3 　　月　　8 　　日
                          書記官  蘇冠杰